【裁判字號】    95,交簡上,80
【裁判日期】    951018
【裁判案由】    公共危險
【裁判全文】
臺灣臺北地方法院刑事判決            95年度交簡上字第80號
上  訴  人  臺灣臺北地方法院檢察署檢察官
被      告  乙○○
上列上訴人因被告公共危險案件，不服中華民國95年6 月27日本
院95年度北交簡字第1301號第一審簡易判決（聲請簡易判決處刑
案號：95年度偵字第6944號），提起上訴，本院管轄之第二審合
議庭判決如下：
    主  文
原判決撤銷。
乙○○服用酒類，不能安全駕駛動力交通工具而駕駛，處罰金新
臺幣肆萬捌仟元，如易服勞役，以新臺幣壹仟元折算壹日。
    事  實
一、乙○○於民國95年3月8日晚間7 時許，在臺北市○○區○○
    路之錢櫃KTV 店內，與友人飲用啤酒後，已達不能安全駕駛
    動力交通工具之程度，竟仍於同日晚間10時許，駕駛車牌號
    碼HV-6789 號自用小客車出發，沿臺北市松山區○○○路由
    南向北方向行駛，約同日晚間11點34分許，行經臺北市○○
    區○○路與光復南路口欲左轉時，撞及在八德路上由西向東
    行駛之甲○○所駕駛之車牌號碼OLT-262 號重機車，致甲○
    ○倒地受傷（經甲○○提起過失傷害之刑事告訴，目前另由
    臺灣臺北地方法院檢察署檢察官以95年度偵字第11048 號偵
    查中），嗣經員警到場處理，並檢測其呼氣酒精濃度達每公
    升0.62毫克，始悉上情。
二、案經臺北市政府警察局松山分局報告臺灣臺北地方法院檢察
    署檢察官聲請簡易判決處刑。
    理  由
一、訊據被告乙○○對於上揭犯罪事實迭於警詢時、偵查中及本
    院審理時坦承不諱（見95年度偵字第6944號卷第4 、32頁，
    本院95年10月4 日審判筆錄第3、4頁），復有酒精濃度測定
    紙、酒後駕車生理平衡檢測表、臺北市政府警察局舉發違反
    道路交通管理事件通知單影本、刑法第185條之3案件測試觀
    察紀錄表、臺北市政府警察局松山分局交通分隊交通事故談
    話紀錄表、道路交通事故補充資料表、道路交通事故現場圖
    及現場照片12幀在卷可稽（分別見同上偵卷第14至16、18至
    27頁）。是足認被告出於任意性之自白與事實相符，本院自
    得採為論科之依據。
二、按刑法第185條之3係抽象危險犯，行為人客觀上已達不能安
    全駕駛之程度，且主觀上知其飲酒可能造成不能安全駕駛結
    果，竟仍放任自己駕駛，即應認有故意，而該當該罪。又關
    於是否達「不能安全駕駛之程度」之認定，當呼氣酒精濃度
    達每公升0.25毫克時，將造成輕度中毒，輕度協調功能降低
    ；當呼氣酒精濃度達每公升0.5 毫克時，將造成輕到中度中
    毒，反應較慢、感覺減低、影響駕駛，此有行政院國軍退除
    役官兵輔導委員會臺北榮民總醫院88年8月5日（88）北總內
    字第26868 號函附卷可稽（見原審卷第5、6頁），準此，若
    呼氣酒精濃度達每公升0.5 毫克以上時，應認已達不能安全
    駕駛之程度，而被告呼氣酒精濃度為每公升0.62毫克，有前
    開酒精濃度測定紙在卷可憑，並駕車撞及甲○○所騎乘之前
    開機車而肇事，依前揭說明，確已達不能安全駕駛之程度。
    綜上所述，本件事證明確，被告之犯行堪予認定，自應依法
    論科。
三、查被告行為後，刑法於94年1月7日修正通過，於94年2月2日
    公布，並於95年7月1日施行。按行為後法律有變更者，適用
    行為時之法律，但行為後之法律有利於行為人者，適用最有
    利於行為人之法律，修正後之刑法第2條第1項定有明文，此
    條規定乃與刑法第1 條罪刑法定主義契合，而貫徹法律禁止
    溯及既往原則，係規範行為後法律變更所生新舊法律比較適
    用之準據法，是刑法第2條本身雖經修正，但刑法第2條既屬
    適用法律之準據法，本身尚無比較新舊法之問題，應一律適
    用裁判時之現行刑法第2 條規定以決定適用之刑罰法律。又
    本次刑法修正之比較新舊法，應就罪刑有關之共犯、未遂犯
    、想像競合犯、牽連犯、連續犯、結合犯，以及累犯加重、
    自首減輕暨其他法定加減原因（如身分加減）與加減例等一
    切情形，綜其全部罪刑之結果而為比較（最高法院95年度第
    8次刑庭會議決議可資參照）。經查：
  (一)刑法分則編各罪所定罰金之貨幣單位原為銀元，且依修正前
    刑法第33條第5款規定，罰金刑為1銀元以上，而有關罰金倍
    數之調整及銀元與新臺幣之折算標準，則定有「罰金罰鍰提
    高標準條例」及「現行法規所定貨幣單位折算新臺幣條例」
    ，除罰金以1銀元折算3 元新臺幣外，並將72年6月26日以前
    修正之刑法部分條文罰金數額提高2 至10倍，其後修正者則
    不再提高倍數，修正後刑法第33條第5 款則將罰金刑提高為
    新臺幣1千元以上，並以百元計算之，且因刑法第33條第5款
    所定罰金貨幣單位既已改為新臺幣，刑法分則編各罪所定罰
    金之貨幣單位亦應配合修正為新臺幣，且考量刑法修正施行
    後，不再適用「現行法規所定貨幣單位折算新臺幣條例」，
    為使刑法分則編各罪所定罰金之最高數額與刑法修正前趨於
    一致，爰增訂刑法施行法第1條之1規定，將刑法分則編各罪
    所定罰金之貨幣單位均改為新臺幣，並將72年6 月26日以前
    修正之刑法部分條文罰金數額提高為30倍，其後修正者則提
    高為3 倍，是以刑法分則編各罪所定罰金刑之最高數額，於
    上開規定修正後仍屬一致，並無不同，但其罰金刑之最低數
    額，則比修正前提高，自以修正前之規定對被告較為有利。
  (二)修正後刑法關於第42條第2 項易服勞役之折算標準，移列至
    第3項，並修正為「易服勞役以新臺幣1000元、2000元或300
    0元折算1 日。但勞役期限不得逾1年」，惟依被告行為時之
    修正前刑法第42條第2項規定：「易服勞役以（銀元）1元以
    上（銀元）3元以下折算1日。但勞役期間不得逾6 個月」，
    而修正前罰金罰鍰提高標準條例第2 條規定：「依刑法第41
    條易科罰金或第42條第2 項易服勞役者，均就其原定數額提
    高為100倍折算1日；法律所定罰金數額未依本條例提高倍數
    ，或其處罰法條無罰金刑之規定者，亦同」，是修正前刑法
    關於易服勞役之折算標準最高為銀元300元即新臺幣900元，
    最低為銀元100元即新臺幣300元，比較修正前後刑法關於易
    服勞役折算標準之規定，以修正後刑法第42條第3 項規定，
    較有利於被告，自應依刑法第2條第1項但書規定，適用修正
    後之刑法規定，定其折算標準。
  (三)準此而論，上開增訂刑法施行法第1條之1及修正後刑法第33
    第5 款之規定，乃係就刑法分則各編及其他刑事犯罪所定罰
    金刑之刑罰法律效果之變更，而修正後刑法第42條第3 項之
    規定，乃係就刑罰裁量之易刑處分之變更，此均屬刑事制裁
    法律規定之變更，自應依刑法第2條第1項規定，綜合全部罪
    刑之結果，整體為「從舊從輕」之比較，是以雖被告所犯之
    罪，依增訂之刑法施行法第1條之1關於罰金最高數額並無不
    同，且修正後刑法第33條第5 款規定，提高罰金刑之最低數
    額，惟修正後刑法第42條第3 項關於刑罰裁量之易刑處分，
    易服勞役折算之日數較短，乃攸關人身自由，自屬較有利於
    被告，本案經罪刑綜合比較，自應整體適用修正後之規定。
四、核被告所為，係犯刑法第185條之3服用酒類不能安全駕駛動
    力交通工具而駕駛罪。又修正後刑法第2條第1項關於行為後
    法律變更如何適用之準據法，已由「從新從輕」改為「從舊
    從輕」原則，故上訴後，經比較新舊法結果，如裁判時法較
    有利於行為人，自應例外適用裁判時法，原判決未及比較適
    用，即無可維持，是以原審依刑事訴訟法第449條第1項前段
    、刑法第185條之3 、第42條第2項、罰金罰鍰提高標準條例
    第2 條之規定，判處被告罰金銀元1萬6千元，如易服勞役，
    以銀元300元折算1日，經核其認事用法均無違誤，惟原審未
    及審酌刑法業已修正，仍適用修正前之刑法諭知易服勞役之
    折算標準，尚有未洽。
五、檢察官上訴意旨雖以：被告枉顧國家禁止酒後駕車之相關法
    令，於飲酒後仍然開車上路，且因而肇事致甲○○身體受傷
    、機車全毀等情，顯見其法意識甚為薄弱，原審僅判處罰金
    1萬6千元，與其犯行所呈現之惡性顯不相當，且無法使被告
    知所警惕等語。然按量刑之輕重，本係事實審法院得依職權
    自由裁量之事項，茍已斟酌刑法第57條各款所列情狀而未逾
    越法定刑度，則不得遽指為違法；又刑罰之量定屬法院自由
    裁量之職權行使，但仍應審酌刑法第57條所列各款事由及一
    切情狀，為酌量輕重之標準，並非漫無限制，在同一犯罪事
    實與情節，如別無其他加重或減輕之原因，下級法院量定之
    刑，亦無過重或失輕之不當情形，則上級法院對於下級法院
    之職權行使，原則上應予尊重（最高法院72年度台上字第66
    96號判例、85年度台上字第2446號判決意旨參照）。準此，
    法律賦予法官自由裁量權，且此項裁量權之行使，並非得以
    任意或自由為之，仍應受一般法律原則之拘束，若無裁量濫
    用情事，難謂有不當之處。查本件被告所犯刑法第185條之3
    服用酒類不能駕駛動力交通工具而駕駛罪，係屬法定刑1 年
    以下有期徒刑、拘役或銀元3 萬元以下罰金之罪，原審科處
    被告罰金銀元1萬6千元，尚難謂有裁量權濫用之違法或不當
    。此外，復無其他足資加重所科刑度之事由，原審量刑尚無
    違誤，檢察官上訴意旨指摘原審量刑過輕，固無理由，惟原
    判決既有未及審酌刑法業已修正，仍適用修正前之刑法諭知
    易服勞役之折算標準，尚有未洽之處，自應由本院將原判決
    予以撤銷改判。
六、爰審酌被告明知酒後已達不能安全駕駛之程度，竟仍漠視自
    己安危，更枉顧公眾行車之安全，駕車上路，足以嚴重影響
    大眾交通安全，惟其犯後坦承犯行，態度良好，及其智識程
    度等一切情狀，量處如主文所示之刑，並依修正後刑法第42
    條第3項規定，諭知易服勞役之折算標準，以資懲儆。
據上論斷，應依刑事訴訟法第455條之1 第1項、第3項、第369條
第1項前段、第364條、第299條第1項前段，修正後刑法第2條第1
項但書、第185條之3、第42條第3項前段，刑法施行法第1之1 條
第1項、第2項但書，判決如主文。
本案經檢察官郭昭吟到庭執行職務。
中    華    民    國    95    年    10    月    18    日
                  刑事第五庭審判長法  官  黃程暉
                                  法  官  李宜娟
                                  法  官  賴秀蘭
以上正本證明與原本無異。
不得上訴。
                                  書記官  陳惠娟
中    華    民    國    95    年    10    月    24    日
附錄本判決論罪之法條
刑法第185條之3：
服用毒品、麻醉藥品、酒類或其他相類之物，不能安全駕駛動力
交通工具而駕駛者，處1年以下有期徒刑、拘役或3萬元以下罰金
。


司法院資訊處製作；財團法人民間司法改革基金會備份。
